【裁判字號】    88,訴,1662
【裁判日期】    890822
【裁判案由】    貪污等
【裁判全文】
臺灣臺北地方法院刑事判決              八十八年度訴字第一六六二號
    公  訴  人  臺灣臺北地方法院檢察署檢察官
    被      告  乙○○
    指定辯護人  本院公設辯護人  丙○○
右列被告因貪污等案件，經檢察官提起公訴（八十八年度偵字第一九八０四號），本
院判決如左：
    主      文
乙○○連續偽造支票，處有期徒刑肆年。
如附表(一)(二)所示偽造之支票拾陸張均沒收。
    事      實
一、乙○○係甲○○○民主聯盟中華民國總會（以下稱世盟中華總會）之出納人員，
    為從事業務之人，因個人經濟上急需，竟意圖為自己不法之所有，基於侵占、詐
    欺、偽造支票之概括犯意，自民國八十七年六月間起，至八十八年七月間止，連
    續利用其擔任世盟中華總會出納之機會，除將該總會收回款新台幣（以下同）三
    十六萬八百九十八元私自挪用而侵占入己，另將其職務上所保管之世盟中華總會
    國庫支票十張（詳如附表(一)）及華僑銀行大安分行支票六張（詳如附表二），盜
    用該總會理事長丁○○及會計王德蘭之印章，並盜蓋於各該支票上，而偽造各該
    支票，並持向不知情之各該付款銀行詐領該總會公款一千零十三萬二千五百九十
    一元（國庫支票部分）及二百二十四萬三千五百六十四元（銀行支票部分），另
    復將職務上保管之美金二萬九千餘元（折合新台幣一百零七萬五千九百二十五元
    ）予以侵占入己，總計侵占一千三百八十一萬二千九百七十八元。惟乙○○嗣後
    自行存入部分金額歸還該總會，其詳細偽造支票、提示支票，及歸還款項之日期
    、金額均詳如附表(一)、(二)、(三)、(四)、(五)所示。
二、案經法務部調查局台北市調查處移送台灣台北地方法院檢察署檢察官偵查起訴。
    理      由
一、右揭事實，業據被告乙○○供認不諱，並據證人劉志同、王德蘭、吳錦才、李志
    榮於偵查中陳述甚明，另有國庫支票影本、華僑商業銀行大安分行支票影本各在
    卷足憑，經核相符，事證明確，被告犯嫌至堪認定。
二、核被告所為，其連續偽造如附表(一)(二)所示之十六張支票，均係犯刑法第二百零
    一條之罪，其行使偽造支票之低度行為為偽造之高度行為所吸收，及盜用印章為
    偽造支票之部分行為，均不另論罪。其持偽造之支票向付款銀行行使，付款銀行
    不知有詐而為其詐領得逞，係犯刑法第三百三十九條第一項之詐欺取財罪；其為
    從事業務之人，竟二次侵占其業務上所持有之金錢，均係犯刑法第三百三十六條
    第二項之罪，其所犯十五次行使偽造支票罪、十五次詐欺取財罪（八十八年一月
    二十日同時偽造二張）並提示，為接續行為，僅論以一次偽造支票及一次詐欺取
    財）、二次業務侵占罪，其犯罪時間密接，手段雷同，所犯罪名同一，均係基於
    概括之犯意為之，均應論以連續犯一罪，並加重其刑。其所犯連續偽造支票罪為
    連續詐欺罪之方法行為，連續侵佔罪與連續詐欺罪均為被告達到將世盟中華總會
    之財產據為己有之不法目的，核被告所犯上開三罪間，有牽連犯之裁判上一罪關
    係，應依法定刑最重之連續偽造支票罪論處。公訴人認世盟中華總會係受外交部
    委託辦理國際外交會議之事務，且經費均係由外交部支應，因而乙○○並係受公
    務機關委託承辦公務之人員，為貪污治罪條例第二條後段所指之「受公務機關委
    託承辦公務之人」有該條例之適用，故被告之連續業務侵占罪及連續詐欺罪，應
    分別成立該條例第四條第一項第一款、第五條第一項第二款之罪等語，惟此之所
    謂「受公務機關委託承辦公務之人」，係指公務機關所委託承辦者，必為該機關
    公權力範圍內之公務，受任人因而享有公務上之職權及權力主體之身分，於其受
    任之範圍內行使行政主體之權力而言。如僅係民事上之委任，則非受託承辦公務
    ，受委任者不能具有公法上之權力，即無行政主體之身分，縱有犯罪行為仍不得
    為該條例之犯罪主體，不能適用該條例處斷（最高法院七十六年台非字第二二四
    號，八十四年台上字第五七五五號判決參照），本件被告僅屬世盟中華總會之出
    納，並未因其出納之職務而享有公務上之職權及權利主體之身分，微論依告訴人
    所提出之「外交部八十八年度歲出計劃提要及分支計劃概況表」所載，外交部該
    年度係「補助」世盟中華總會三四、一八三千元既係以「補助」名義撥款給世盟
    中華總會，則該總會是否有受外交部之託承辦公務已非無疑，即以該總會確有受
    外交部之託辦理國際各項交流活動，惟被告既未因之具有公務上之職權及權利主
    體之身分，自非屬貪污治罪條例第二條後段所指「受公務機關委託承辦公務之人
    」，而無該條例之用，從而公訴人起訴法條容有未洽，應予變更。爰審酌被告無
    不良前科紀錄，其係一時失慮觸法，且其犯罪後坦承所犯態度尚佳，其雖返還部
    分款項，惟尚有約一千萬元之款項未歸還告訴人，告訴人所受損害甚大，並參酌
    被告其餘犯罪之動機、目的、手段、品行、智識程度、所生危害及犯罪後之態度
    等一切情狀，量處如主文所示之刑，以資懲儆。如附表(一)(二)所示偽造之支票十六
    張，依法宣告沒收。
據上論斷，應依刑事訴訟法第二百九十九條第一項前段、第三百條，刑法第五十六條
、第二百零一條、第二百零五條，罰金罰鍰提高標準條例第一條前段，判決如主文。
本案經檢察官劉承武到庭執行職務
中      華      民      國    八十九      年     十     月     二     日
                                      臺灣臺北地方法院刑事第五庭
                                          法  官  劉  亭  柏
右正本證明與原本無異。
如不服本判決，應於判決送達後十日內，向本院提出上訴狀。
                                          書記官  羅  欣  宜
中      華      民      國      八十九      年     十     月     六     日
附錄本案論罪科刑法條全文
刑法第二百零一條
一意圖供行使之用，而偽造、變造公債票，公司股票或其他有價證券者，處三年以上
  十年以下有期徒刑，得併科三千元以下罰金。
二行使偽造、變造之公債票、公司股票或其他有價證券或意圖供行使之用收集或交付
  於人者，處一年以上七年以下有期徒刑，得併科三千元以下罰金。


司法院資訊處製作；財團法人民間司法改革基金會備份。
